【裁判字號】    99,聲,4437
【裁判日期】    991018
【裁判案由】    聲明異議
【裁判全文】
臺灣板橋地方法院刑事裁定              99年度聲字第4437號
聲明異議人
即受 刑 人  陳建安
上列聲明異議人因違反商業會計法案件，以臺灣板橋地方法院檢
察署檢察官99年度執字第10038 號執行指揮為不當，向本院聲明
異議，本院裁定如下：
    主  文
異議駁回。
    理  由
一、聲明異議意旨如聲明異議狀所載（詳如附件）。
二、按受刑人或其法定代理人或配偶，以檢察官執行之指揮為不
    當者，得向諭知該裁判之法院聲明異議，刑事訴訟法第484
    條定有明文。復按本件受刑人陳建安行為後，刑法第41條第
    1 項關於易科罰金之規定已經修正公布，並自95年7 月1 日
    施行。經比較新舊法，雖舊法就易科罰金之折算標準，經以
    罰金罰鍰提高標準條例第1 條前段之規定提高一百倍之後為
    銀元一百元以上三百元以下（即新臺幣三百元以上九百元以
    下）折算一日，較新法折算標準為新臺幣一千元、二千元或
    三千元折算一日有利於受刑人。但關於得否易科罰金之法定
    要件，除新舊法均有「確因不執行所宣告之刑，難收矯正之
    效，或難以維持法秩序」不得准予易科罰金之規定外，舊法
    另須符合「因身體、教育、職業、家庭之關係或其他正當事
    由，執行顯有困難」之要件，始得易科罰金，較不利於受刑
    人，故就是否准予易科罰金部分而言，應以新法較有利於受
    刑人，即應以新法為審查之標準。
三、又本件受刑人所犯案件，固屬得易科罰金之案件，惟法院所
    諭知者，僅為易科罰金折算之標準，而有關宣告有期徒刑應
    否准許易科罰金執行之換刑處分，依刑事訴訟法第457 條規
    定，由為裁判法院之檢察官指揮之。故檢察官是否准予易科
    罰金，除應考量受刑人之身體、教育、職業或家庭關係或其
    他正當事由，是否執行顯有困難外，尚須考量犯罪所造成法
    秩序等公益之危害大小、施以自由刑避免受刑人再犯之效果
    高低及是否難收矯正之效或難以維持法秩序等因素，且其中
    所謂「難收矯正之效」及「難以維持法秩序」等，均屬不確
    定法律概念，此乃係立法者賦予執行者能依具體個案，考量
    犯罪特性與情節及受刑人個人之特殊事由，據以審酌應否准
    予易科罰金，非謂僅因犯罪情節輕微，而應一概予以准許，
    是此部分應屬檢察官之裁量權行使之範圍。雖法院依刑事訴
    訟法484 條之規定仍得審究檢察官上述裁量權之行使是否違
    法或不當，然為免侵越檢察官之裁量權，除有裁量逾越、濫
    用之違法裁量，或顯與事件無關之考量，或有違比例原則等
    裁量不當情事外，法院即應尊重檢察官裁量權之行使。
四、經查：
(一)受刑人陳建安前因違反商業會計法案件，經本院以97年度重
    訴更字第1 號刑事判決判處受刑人有期徒刑一年，減為有期
    徒刑六月，如易科罰金，以銀元三百元即新臺幣（下同）九
    百元折算一日確定。受刑人於99年8 月12日到案執行時固聲
    請易科罰金，惟臺灣板橋地方法院檢察署執行檢察官審酌受
    刑人為公司之實際負責人，明知不實事項，虛偽開立鉅額進
    項發票，嚴重危害公司營運及主管機關對會計及稅務管理之
    正確性，紊亂經濟秩序甚鉅，顯不執行難收矯正之效，且以
    此種方式犯罪，即難查緝，獲利甚豐，如使受刑人得以易科
    罰金，難以維持法秩序，乃於同日以99年度執字第10038 號
    命令駁回受刑人易科罰金之聲請等情，有上開刑事判決書、
    上開執行案件99年8 月12日訊問筆錄、檢察官執行指揮書、
    檢察官命令影本各一份附卷可稽。
(二)查受刑人陳建安係忠友電子股份有限公司（下稱忠友公司）
    之負責人，竟與同案被告李國剛等人基於填製不實會計憑證
    之概括犯意聯絡，而連續將不實之進、銷貨事項填載於作為
    會計憑證之統一發票上，自90年起至92年12月止，忠友公司
    共虛列進項發票金額達406,425,542 元，虛列銷項發票金額
    達392,802,967 元乙節，業據上開刑事判決載述甚明。由受
    刑人虛列之銷項、進項發票各高達約四億元觀之，可徵受刑
    人所為確實紊亂經濟秩序甚鉅，情節重大，且受刑人既然從
    中獲利不斐，若僅易科十六萬二千元之罰金，亦難認可達嚇
    阻之效，從而檢察官認若不執行所宣告之刑顯難收矯正之效
    ，並難以維持法秩序，自屬有據，檢察官據此駁回受刑人易
    科罰金之聲請，核無不當。
(三)至受刑人以其需負擔家計、養育小孩等生活家庭狀況，認其
    不宜入監執行部分。按異議人於聲明異議狀中自承其每月薪
    資約四萬元，扣除其個人上、下班交通費用、伙食費用、水
    電通訊費用及各項雜支後（若入監執行即無此部分之開支）
    ，衡情至多可餘約三萬元負擔家計，以其刑期為有期徒刑六
    月計算，入監執行期間本可預期賺得十八萬元供養家庭。惟
    若准予易科罰金，異議人需繳交十六萬二千元之罰金，兩者
    差距不多，受刑人既有繳納該易科罰金金額之資力，自可於
    服刑期間內，利用該筆款項支付家庭日常生活所需，遑論受
    刑人稱其上開薪資因負債之故尚需償還債務，是受刑人縱使
    入監執行，應不致影響其家庭生計甚明，故受刑人並無執行
    顯有困難之情事，亦堪認定。
五、綜上所述，受刑人既有前述倘不執行所宣告之刑，則難收矯
    正之效並難以維持法秩序之情形，且執行上並無顯著困難，
    揆諸前揭說明，臺灣板橋地方法院檢察署檢察官所為駁回聲
    請人易科罰金之聲請，即無違法或不當之處。受刑人以檢察
    官執行指揮之命令不當，聲明異議，為無理由，應予駁回。
據上論斷，應依刑事訴訟法第486條，裁定如主文。
中    華    民    國    99    年    10    月    18    日
                  刑事第九庭    法  官  張紹省
以上正本證明與原本無異。
如不服本判決應於送達後十日內向本院提出上訴狀。
                                書記官  周雅玲
中    華    民    國    99    年    10    月    18    日

司法院資訊處製作；財團法人民間司法改革基金會備份。
